臺灣高等法院民事判決　　　　　　　　 94年度家上字第117號
上　訴　人　乙○○
被　上訴人　甲○○
上列當事人間請求離婚等事件，上訴人對於中華民國94年3月28
日臺灣士林地方法院94年度婚字第46號第一審判決提起上訴，經
本院於94年10月18日言詞辯論終結，判決如下：
    主  文
上訴駁回。
第二審訴訟費用由上訴人負擔。
    事實及理由
一、被上訴人起訴主張：兩造於71年間結婚，婚後育有子女各一
    ，上訴人近年來自日本回台灣後，即時常不在家中，屢屢爭
    吵平均2、3個月1次，且動輒暴力相向，次數難以細數，已
    達不堪同居程度，爰依民法第1052條第3款規定請求准許離
    婚。原審為被上訴人勝訴判決，對造上訴本院，聲明：上訴
    駁回。
二、上訴人則以：88年1月21日被上訴人受傷那次係被上訴人欲
    自殺，伊欲攔阻而拉扯所致，非伊毆打，至於2年前係因家
    人認為伊有外遇，被上訴人要求伊於子女面前承認，伊自覺
    沒面子而持刀作勢自裁，亦非欲傷害被上訴人等語為辯。上
    訴本院後聲明：原判決廢棄，被上訴人在第一審之訴駁回。
三、被上訴人主張之事實，業據其提出戶籍謄本及驗傷診斷書為
    證，且經兩造長女楊子靜於原審證述：有見過父親毆打母親
    ，看過很多次，從念國小到現在都有，只是最近2、3年特別
    嚴重，我父親除拳打腳踢外，還會將我媽媽抓起來摔到地上
    ，甚至拿菜刀作勢要砍，至少3次以上，第1次是國中時，其
    他都是最近2、3年的事，母親只驗過1次傷，因為那次最嚴
    重，四肢都有瘀傷，當時頭皮也有撕裂傷，但因為頭髮蓋住
    所以沒有驗傷等語（見原審卷第25頁），核與兩造長子楊順
    堯所述：平常是一般口角，平均2、3個月，我父親就會打我
    媽媽，我也看過我父親拿菜刀作勢要砍我母親2次，其中1次
    我媽媽躲到我房間，我父親也作勢要砍我等語大致相符（見
    原審卷第27頁），又上訴人於94年1月1日因索討新台幣3000
    元未果曾將被上訴人摔倒致手臂瘀青，限制被上訴人外出上
    班復摔壞傢俱等情，經原法院以94年家護字第43號裁定核發
    通常保護令在案，復經本院調取該保護令案卷核閱無訛。被
    上訴人主張自非無據。上訴人所辯2年前曾因外遇自覺於子
    女面前臉面無光，而取刀作勢自裁，固據兩造子女證述屬實
    （見本院卷第25、26頁），至上訴人所辯：88年1月21日驗
    傷單該日係被上訴人擬自殺，伊僅攔阻，非毆打等語，據證
    人楊子靜所述：驗傷單我看過，我看到時，他們已經打起來
    了，不知道他們吵架的原因，我有聽到誰殺誰等語，他們當
    時有拉扯，88年1月的時候，記得我已經看到我老爸喊出來
    拿刀子要砍我媽媽等語，並稱：我媽要自殺是吵架以後的事
    ，不是那天的事等語（見本院卷第25頁），足見當天確有暴
    力相向，並非攔阻被上訴人自殺而已，是上訴人所辯尚非可
    採。
四、上訴人不僅多次暴力相加，且持刀作勢欲砍，自足認被上訴
    人已受不堪同居之虐待。被上訴人依民法第1052條第1項第3
    款規定請求准許離婚，洵無不合，原審准其所請，即無不合
    ，上訴論旨，仍執前詞，指摘原判決不當，聲明廢棄，非有
    理由。
五、本件事證已臻明確，兩造其餘攻擊防禦方法及未經援用之證
    據，經審酌後認與本判決結果不生影響，爰不一一論述。
六、據上論結，本件上訴無理由，依民事訴訟法第449條第1項、
    第78條，判決如主文。
中　　華　　民　　國　　94　　年　　10　　月　　31　　日
               民事第12庭審判長法  官  鄭雅萍
                               法  官  林恩山
                               法  官  吳謀焰
正本係照原本作成。
如不服本判決，應於收受送達後20日內向本院提出上訴書狀，其
未表明上訴理由者，應於提出上訴後20日內向本院補提理由書狀
（均須按他造當事人之人數附繕本）上訴時應提出委任律師或具
有律師資格之人之委任狀；委任有律師資格者，另應附具律師資
格證書及釋明委任人與受任人有民事訴訟法第466條之一第一項
但書或第二項（詳附註）所定關係之釋明文書影本。
中　　華　　民　　國　　94　　年　　11　　月　　2 　　日
　　　　　　　　　　　　　　　　書記官  黃瑞芬
附註：
民事訴訟法第四百六十六條之一（第一項、第二項）：
對於第二審判決上訴，上訴人應委任律師為訴訟代理人。但上訴
人或其他法定代理人具有律師資格者，不在此限。
上訴人之配偶、三親等內之血親、二親等內之姻親，或上訴人為
法人、中央或地方機關時，其所屬專任人員具有律師資格並經法
院認為適當者，亦得為第三審訴訟代理人。
